臺灣花蓮地方法院刑事判決　　　　　　　　　　　　　九十三年度簡上字第九號
　　公　訴　人　臺灣花蓮地方法院檢察署檢察官
　　上　訴　人
　　即　被　告　甲○○
右列上訴人因偽造文書案件，不服本院花蓮簡易庭中華民國九十三年四月二十七日九
十三年度花簡字第一六二號之第一審判決（聲請簡易判決處刑案號：九十三年度核退
偵字第七六號），提起上訴，本院管轄之第二審合議庭判決如左：
    主  文
上訴駁回。
    事實及理由
一、本案經本院審理結果，認第一審判決依刑法第二百十六條、第二百十條行使偽造
    私文書罪，判處被告甲○○有期徒刑三月，如易科罰金以三百元折算一日，認事
    用法及量刑均無不當，應予維持，並引用第一審簡易判決書記載之事實、證據及
    理由。
二、另補充理由如下：訊據被告甲○○矢口否認有何偽造私文書犯行，辯稱：伊於民
    國九十二年十月二十九日並未駕駛機車外出，自未舉發違反道路交通管理事件通
    知單上（以下簡稱違規通知單）偽簽「沈文生」以示收受該違規通知單；又當時
    取締違規之警員既稱查到違規人無照駕駛，而取締地點離花蓮縣警察局花蓮分局
    豐川派出所很近，員警自應請該違規人至警局查驗身份，豈可輕易放走違規人；
    且被告自假釋出獄後，每日都將行動電話與證件帶在身上，怎麼可能於案發時外
    出未帶證件云云。然查：被告甲○○於民國九十二年十月二十九日二十時許，騎
    乘車牌號碼ＨＥＢ—六九七號重型機車（以下簡稱系爭機車），行經花蓮市○○
    ○路與國民二街路口，因未戴安全帽，遭取締違規之員警丙○○攔停，員警丙○
    ○以無線電通報值班警員查驗上開機車車籍資料相符後，因被告未帶身分證件，
    且無照駕駛，遂依據被告所提出之姓名「沈文生」及年籍、身分證統一編號等資
    料，登載於舉發違反道路交通管理事件通知單上，被告並於違規通知單上偽簽「
    沈文生」以示收受；而被告確實與警員丙○○當時所見到之偽簽「沈文生」之違
    規人身材、外觀均一模一樣等情，迭據證人丙○○於偵訊時及本院審理中證述綦
    詳，並有花蓮縣警察局花警交字第Ｐ00000000號舉發違反道路交通管理
    事件通知單一紙在卷可查，衡以當時取締地點附近有商店營業之燈光照射，光線
    明亮，取締時間距警員丙○○於九十二年十一月十六日詢問被告時間，僅相隔約
    十多天，又證人與被告間並不熟識等情，此為證人丙○○於偵訊時及本院審理中
    證述屬實，足認證人丙○○應無誤認或挾怨報復之可能，況證人丙○○若欲找人
    頂替該違規者以掩飾其行政疏失，只需以最初所查得之機車原所有人范日雄為頂
    替者即可，不需大費周章查詢系爭機車之所在，並循線找出被告，指認其為偽造
    私文書之犯嫌，可知證人丙○○亦無任意攀誣以被告頂替之可能，其上開證述堪
    予採信。另觀以卷附之舉發違反道路交通管理事件通知單，明白記載違規車輛為
    車牌號碼為ＨＥＢ—六九七重機車，而證人丙○○亦於本院審理中證稱：停放於
    被告家中之重機車與當時取締之違規機車型式外觀均相同等語，另被告於本院審
    理中亦自承系爭機車確實為其太太曾秋蓮向原所有人范日雄所購買，惟因故尚未
    過戶，系爭機車平日放置於被告位在花蓮縣花蓮市○○街六八巷五號住處門口；
    被告未曾將機車鑰匙交付他人等事實，又系爭機車於案發後即九十二年十一月二
    十六日尚停放於被告前開住處門口，並未失竊，有照片四幀及車籍作業系統查詢
    認可資料一紙附卷可稽，足認並無他人在上開時間、地點騎乘系爭機車並假冒被
    告之可能，益證於上開時間、地點騎乘機車之違規人確實為被告，故被告辯稱其
    並未於前揭時間、地點騎乘機車，亦未於違規通知單偽簽「沈文生」以示收受云
    云，尚不可採。又被告雖稱取締員警未查證違規人之身分，任令違規人離開，取
    締過程有疏失等語，然查，如前所述，員警丙○○於上開時間、地點攔下違規人
    即被告後，先查驗上開機車車籍資料均相符，顯示並非失竊車，雖被告並未攜帶
    證件，惟為保障民眾之人身自由，依法只有在違規人拒絕陳述人別資料時，方得
    將違規人帶至警局查驗身分，本件被告並未拒絕陳述人別資料，警員丙○○遂依
    被告所提供之身分證統一編號資料查詢駕駛執照等資料，發現查無登記之駕駛執
    照，遂依法開立無照駕駛之違規通知單等情，為證人丙○○於本院審理中證述明
    確，是難認證人丙○○未要求違規人即被告到警局查驗身分之行為有何違法疏失
    之處，況縱員警丙○○上開處理過程有瑕疵，亦屬取締違規之行政程序是否合法
    問題，尚不能據此否認被告確有偽簽「沈文生」於違規通知單之偽造私文書犯行
    ；又被告雖稱其每日均將電話及證件帶在身上，不可能於本案案發時騎車外出而
    未帶證件，然被告雖提出城鄉發展局證件為證據，僅能證明被告確實擁有該證件
    ，尚不能證明被告每天將該證件帶在身上之事實，此外被告復未提出其他證據證
    明上開陳述為真實，故不能據此為被告有利之認定，附此敘明。綜上所述，被告
    之犯行確已構成刑法第二百十六條、第二百十條行使偽造私文書罪，原審據以判
    處前揭所述之刑，並得易科罰金，量刑上尚稱允當，並無量刑過重之情形。被告
    請求撤銷原判決，更為適法之判決，其上訴並無理由，應予駁回。
據上論斷，應依刑事訴訟法第四百五十五條之一第三項、第三百六十八條、第三百七
十三條，判決如主文。
本案經檢察官乙○○到庭執行職務。
中      華      民      國    九十三      年    九     月     二十九    日
                              臺灣花蓮地方法院刑事第二庭
                                  審判長  法  官  林碧玲
                                          法  官  陳世博
                                          法  官  俞秀美
右正本證明與原本無異。
本件不得上訴。
法院書記官
中      華      民      國    九十三      年    九     月     三十      日
